【裁判字號】    98,消債更,81
【裁判日期】    980624
【裁判案由】    更生程序
【裁判全文】
臺灣嘉義地方法院民事裁定            98年度消債更字第81號
聲  請  人  甲○○
上列當事人因消費者債務清理事件聲請更生，本院裁定如下：
    主  文
債務人甲○○自中華民國九十八年六月二十四日十二時起開始更
生程序。
命司法事務官進行本件更生程序。
    理  由
一、按法院開始更生程序之裁定，應載明其年、月、日、時，並
    即時發生效力。次按法院裁定開始更生或清算程序後，得命
    司法事務官進行更生程序，消費者債務清理條例第45條第1
    項、第16條第1項定有明文。
二、本件聲請人即債務人主張：其有不能清償債務情事，前曾於
    民國95年間依照「中華民國銀行公會會員辦理消費金融案件
    無擔保債務協商機制」請求共同協商債務清償方案，並協商
    成立，協商條件為每月還款新台幣（下同）23,518元。惟聲
    請人目前每月薪資僅約30,000元，除自己生活所需外，尚有
    父母需扶養，故聲請人無力繼續履行原協商條件，顯係因非
    可歸責於己之事由致履行有重大困難，且聲請人無擔保及無
    優先權債權之債務總額未逾1,200萬元，復未經法院裁定開
    始清算或宣告破產，爰請求准予裁定開始更生。
三、經查：
  (一)聲請人主張前因積欠債務總金額1,881,467元，而於消費者
    債務清理條例施行前，依金融主管機關協調成立之中華民國
    銀行公會會員辦理消費金融案件無擔保債務協商機制與最大
    債權銀行台新銀行成立協商，雙方約定聲請人應自95年7月
    份起，分80期，利率0％，每月償還23,518元，聲請人則依
    約繳納共14期，嗣於96年10月間因失業無收入而毀諾等情，
    有聲請人提出之債權人清冊、財團法人聯合徵信中心當事人
    信用報告、協議書、無擔保債務還款計畫等為證，並有台新
    銀行以98年4月19日民事陳報狀附上開資料可佐，堪信為真
    實。
  (二)聲請人主張協商成立時即95年度每月平均月薪30,000元，96
    年6月失業，97年7月找到工作，月薪30,000元等情，經參酌
    聲請人綜合所得稅各類所得資料清單、在職服務證明書等，
    尚無不符，應屬可採。聲請人主張每月支出伙食費4,500元
    、租屋費用4,500元、健保費用659元、電話費500元、扶養
    費4,000元、交通費1,200元，共計15,359元等情，僅提出電
    信費用單據2紙影本為證，此外均無任何憑證足佐，自難採
    信。是本院參酌內政部所公告97及98年度臺灣省低收入戶最
    低生活費用每人每月為9,829元（以每年家庭收入調查，計
    算出平均每人每月消費支出之60％作為最低生活費），認聲
    請人每月必要生活費用（包含食、衣、住、行等），依上開
    標準以每月9,829元計算，而扶養費部分則應與其兄平均分
    擔，以每月2,000元計算，始屬合理，故聲請人每月必要支
    出應為11,829元。則聲請人毀諾後至目前之薪資所得約30,
    000元，扣除前揭必要支出11,829元，僅餘18,171元，顯不
    足清償依前揭協商所應給付之金額即23,518元，是債務人主
    張其有不可歸責於己之事由，致履行前揭協商之清償方案顯
    有重大困難乙節，應屬可採。
四、綜上，本件聲請人於消費者債務清理條例施行前，曾與金融
    機構協商債務清償方案，惟因有不可歸責於己之事由，致履
    行顯有重大困難，已如上述，又查無聲請人有消費者債務清
    理條例第6條第3項、第8條或第46條各款所定駁回更生聲請
    之事由存在，則債務人聲請更生，與法尚無不符，應予准許
    ，並依首開規定命司法事務官進行本件更生程序，爰裁定如
    主文。
中    華    民    國    98    年    6     月    24    日
              民事第一庭    法      官  游悅晨
本件不得抗告。
上為正本係照原本作成。
本裁定已於98年6月24日12時公告。
中    華    民    國    98    年    6     月    24    日
                            書  記  官  張富


司法院資訊處製作；財團法人民間司法改革基金會備份。
